【裁判字號】    99,訴,2334
【裁判日期】    991231
【裁判案由】    損害賠償
【裁判全文】
臺灣臺中地方法院民事判決              99年度訴字第2334號
原      告  王家彬
被      告  吳文彬
訴訟代理人  鄭晃奇  律師
複  代理人  陳志煒
上列被告因過失傷害案件（本院99年度交易字第466號），經原
告提起刑事附帶民事訴訟請求損害賠償（本院99年度交附民字第
223號），本院刑事庭裁定移送前來，本院於民國99年12月17日
言詞辯論終結，判決如下：
    主      文
被告應給付原告新臺幣貳拾玖萬捌仟玖佰壹拾陸元，及自民國九
十九年八月十三日起至清償日止，按週年利率百分之五計算之利
息。
原告其餘之訴駁回。
訴訟費用新臺幣貳仟陸佰伍拾元由被告負擔。
本判決原告勝訴部分得假執行。但被告以新臺幣貳拾玖萬捌仟玖
佰壹拾陸元為原告預供擔保，得免為假執行。
原告其餘假執行之聲請駁回。
    事實及理由
壹、程序方面：
    按因犯罪而受損害之人，於刑事訴訟程序得附帶提起民事訴
    訟，對於被告及依民法負賠償責任之人，請求回復其損害，
    刑事訴訟法第487條第1項固定有明文，但其提起該項訴訟，
    須限於起訴之犯罪事實侵害個人私權致生損害者始得為之，
    否則縱令得依其他事由提起民事訴訟，亦不得於刑事訴訟程
    序附帶為此請求。本件被告所犯為過失傷害罪，原告得於刑
    事訴訟程序附帶提起損害賠償之民事訴訟，須限於因被告之
    犯罪事實所侵害之個人私權，即限於原告因人身傷害所生之
    損害，不及於其物被毀損之損害在內，原告於本件附帶民事
    訴訟程序中請求賠償其所有之車牌號碼5125-PS號自用小客
    車（下稱系爭車輛）之修理費及拖吊費，原應予駁回，惟原
    告就該部分之損害，已依法補繳裁判費，核其與原訴之原因
    事實，有其社會事實上之共通性及關聯性，而就原請求所主
    張之事實及證據資料並得加以利用，且無害於被告程序權之
    保障，並符訴訟經濟，亦不甚礙被告之防禦及訴訟之終結，
    此部分之請求，已具備訴之合法要件，而得予以審究，先予
    敘明。
貳、兩造爭執要旨：
  一原告主張：被告於民國98年11月25日17時21分許，駕駛車牌
    號碼NI-5508號自用小客車，沿臺中縣清水鎮○○路由龍井
    往大甲方向行駛，行經臺中縣清水鎮○○路與中華路交岔路
    口時，明知駕駛人應注意車前狀況，隨時採取必要之安全措
    施，並應遵守交通號誌行車，竟貿然闖紅燈，撞及原告所有
    之系爭車輛，致系爭車輛受損，原告並受有右胸壁、左肩挫
    傷之傷害。為此，爰依民法第184條第1項前段、第191條之2
    、第193條第1項及第195條第1項規定請求被告賠償醫療費用
    新臺幣（下同）1,180元、薪資損失3,200元、系爭車輛修理
    費239,236元、拖吊費5, 300元、慰撫金500,000元等語，並
    聲明：(1)被告應給付原告743,616元，及自起訴狀繕本送達
    被告之翌日起至清償日止，按週年利率百分之5計算之利息
    ；(2)願供擔保，請准宣告假執行。
  二被告抗辯：被告對其就本件車禍事故應負完全損害賠償責任
    不爭執。除慰撫金部分外，其餘原告所列請求項目及金額共
    248,916元均不爭執。就慰撫金之額度，因原告於本件車禍
    事故中僅受有挫傷，並無重大傷殘情形，又其雖因傷請假4
    日，但非於事故發生後因傷無法工作而連續請假，而係於事
    發後1個月內請假4日，足證原告無因傷勢嚴重而影響日常生
    活之情形，所受精神痛苦應尚屬輕微等語，並聲明：(1)原告
    之訴及假執行之聲請均駁回；(2)如受不利判決，願供擔保請
    准宣告免為假執行。
參、得心證之理由：
  一以下事實為兩造所不爭執，並有相關訴訟資料在卷可證，足
    堪信為真實，本院即採為判決之基礎：
    (一)被告於98年11月25日17時21分許，駕駛車牌號碼NI-5508
      號自用小客車，沿臺中縣清水鎮○○路由龍井往大甲方向
      行駛，行經臺中縣清水鎮○○路與中華路交岔路口時，違
      反燈光號誌之指示闖越紅燈，自外側車道駛出，適原告駕
      駛系爭車輛行經上開交岔路口，依燈光號誌之指示左轉時
      ，被告因閃避不及撞及系爭車輛，致系爭車輛受損，原告
      並受有右胸壁、左肩挫傷之傷害。（此有本院99年度交易
      字第466號刑事案件卷附之交通事故現場圖、交通事故初
      步分析研判表、道路交通事故調查報告表(一)、(二)、現場及
      車損照片、監視器翻拍照片、臺灣省臺中縣區車輛行車事
      故鑑定委員會99年2月3日中縣鑑字第099500293號函、診
      斷證明書、及上開刑事判決在卷可查）
    (二)原告因本件車禍事故之發生，共支出醫療費用1,180元、
      系爭車輛修理費239,236元、拖吊費5,300元、並受有薪資
      損失3,200元，共計248,916元。（此有原告所提之童綜合
      醫院醫療費用明細表、乙仁中醫診所門診醫療費用收據、
      薪資證明、出勤表、估價單、松禾汽車拖吊行簽認單在卷
      可查）
  二本件原告請求慰撫金500,000元，而被告則以上揭情詞置辯
    。準此，本件應審究之爭點為：原告請求被告給付500,000
    元之慰撫金，有無理由？經查：
    (一)按慰藉金之賠償須以人格權遭遇侵害，使精神上受有痛苦
      為必要，其核給之標準固與財產上損害之計算不同，然非
      不可斟酌雙方身分資力與加害程度，及其他各種情形核定
      相當之數額（最高法院51年台上字第223號民事判例意旨
      參照）。亦即民法第195條不法侵害他人人格法益得請求
      賠償相當之金額，應以實際加害之情形、加害之程度、被
      害人所受精神上痛苦之程度、賠償權利人之身分、地位、
      經濟能力，並斟酌賠償義務人之故意或過失之可歸責事由
      、程度、資力或經濟狀況綜合判斷之。
    (二)查被告因本件車禍事故受傷，其傷勢須經一段時間治療及
      休養，身心因而受有痛苦，其請求原告給付慰撫金，於法
      自屬有據。而原告為修平技術學院工業工程管理科畢業，
      畢業之後從事品管工作，現在大甲鎮鉅翔金屬股份有限公
      司擔任作業員，月薪大約23,000元，名下財產有系爭車輛
      1部，為原告以925,000元購得，其中800,000元為貸款，
      現仍在繳納貸款中。目前未婚，家中成員有母親，由原告
      單獨扶養，係中低收入戶；被告為國中畢業，目前任職於
      味丹企業股份有限公司，擔任技工，平均月薪約33,000元
      。家中成員有配偶及子女2名，均由被告扶養等情，業據
      兩造陳明在卷；又原告97年、98年薪資所得分別為360,47
      3元、100,583元；被告名下則無任何財產，97年、98年所
      得分別為425,346元、405,908元，亦有本院依職權調取之
      稅務電子閘門財產、所得調件明細表附卷可佐。本院斟酌
      被告違反燈光號誌指示闖紅燈駛入交岔路口，撞及遵守號
      誌左轉駛入交岔路口之原告，對系爭車禍事故之發生有完
      全之過失責任，及原告受有右胸壁及左肩挫傷之傷害，須
      多次到醫院就診，工作期間更須請假休養，因而感到身心
      痛苦，惟其傷勢尚非嚴重，並兩造之身分地位、職業、教
      育程度，認原告請求被告給付500,000元之慰撫金，尚嫌
      過高，應以50,000元為適當。
  三綜上所述，原告依侵權行為之法律關係請求被告給付298,91
    6元（計算式：248,916＋50,000＝298,916），及自起訴狀
    繕本送達被告之翌日即99年8月13日起至清償日止，按週年
    利率百分之5計算之遲延利息，為有理由，應予准許；逾此
    部分之請求，為無理由，應予駁回。
  四本件原告勝訴部分，為所命給付金額未逾五十萬元之判決，
    爰依職權宣告假執行。原告雖陳明願供擔保聲請宣告假執行
    ，惟此僅促使法院依職權發動而已，法院毋庸另為准駁之判
    決，附此敘明。而被告陳明願供擔保請准宣告免為假執行，
    經核尚無不合，爰酌定相當擔保金額准許之。至於原告敗訴
    部分，其假執行之聲請，因失所依附，應予駁回。
  五本件原為刑事附帶民事訴訟案件，由刑事庭移送本院，原告
    於刑事附帶民事訴訟起訴狀請求被告給付醫療費用、薪資損
    失、慰撫金，依刑事訴訟法第504條第2項規定，就此部分之
    訴訟免納裁判費，故無訴訟費用負擔問題。另原告請求被告
    賠償財產受損部分（含系爭車輛修理費及拖吊費）244,536
    元，並就此部分補繳裁判費2,650元，此部分被告全部敗訴
    ，故此部分之裁判費2,650元應由被告全部負擔，附此敘明
    。
肆、訴訟費用負擔之依據：民事訴訟法第78條。
中    華    民    國    99    年    12    月    31    日
                  民事第四庭    審判長法  官  楊國精
                                      法  官  黃文進
                                      法  官  林筱涵
正本係照原本作成。
如對本判決上訴，須於判決送達後20日內向本院提出上訴狀。如
委任律師提起上訴者，應一併繳納上訴審裁判費。
中    華    民    國    99    年    12    月    31    日
                                      書記官

司法院資訊處製作；財團法人民間司法改革基金會備份。
